【裁判字號】    97,易,2561
【裁判日期】    990122
【裁判案由】    商標法
【裁判全文】
臺灣板橋地方法院刑事判決              97年度易字第2561號
公  訴  人  臺灣板橋地方法院檢察署檢察官
被      告  庚○○
            乙○○
            詹玉娟
共      同
選任辯護人  張世興律師
上列被告等因違反商標法案件，經檢察官提起公訴（97年度偵字
第15439 號），暨同署檢察官追加起訴（97年度偵續字第447 號
），本院判決如下：
    主  文
乙○○連續意圖欺騙他人，於同一商品，使用相同於他人註冊商
標之圖樣，處有期徒刑捌月；減為有期徒刑肆月，如易科罰金，
以銀元佰元即新臺幣玖佰元折算壹日。扣案之仿冒「佛手商標
」味精肆包，均沒收。
庚○○、詹玉娟均無罪。
    事  實
一、乙○○係址設臺北縣三重市○○路○ 段78號16樓之8 興懋食
    品有限公司（下稱興懋公司、民國95年2 月16日解散）之實
    際負責人（登記負責人詹玉娟），乙○○明知經前經濟部中
    央標準局（於88年1 月26日改制為智慧財產局，下簡稱中央
    標準局）以第503639號商標註冊登記之「佛手商標」及以第
    503640號商標註冊登記之商標（上開商標圖樣詳如附表編號
    1 、2 號所示，起訴書漏未記載上開第503640號商標），均
    係由文德食品有限公司（下稱文德公司）所申請註冊登記，
    專用期間自79年11月1 日至89年10月31日止，於89年11月9
    日再經核准延展註冊（延展專用期間自89年11月1 日起至99
    年10月31日止），現均仍於商標專用期間內，專用於鹽、調
    味用醬、味精、調味粉、調味品與調味液等商品，文德公司
    為該商標之商標權人，未經商標專用權人之同意或授權，不
    得於同一或類似商品使用相同或近似之商標圖樣，亦不得販
    賣使用相同或類似上開商標圖樣之仿冒商品。而庚○○係址
    設臺北市○○區○○路1 段285 巷69弄47號1 樓譚少華食品
    廠有限公司（下稱譚少華公司、95年2 月16日解散）之負責
    人，其於92年2 月間，在香港地區購入香港天廚公司所出售
    之「佛手商標」味精（呈結晶顆粒狀）3 箱（每箱內含1 磅
    裝味精50小包）後，將之攜帶入境臺灣，而於92年3 月間起
    至同年7 月1 日為警查獲前某日止，以每10磅新臺幣（下同
    ）650 元之價格將上揭輸入之味精出售予乙○○。乙○○販
    入上揭味精後，發現庚○○所提供之味精顆粒較商標權人文
    德公司以每10磅850 元至900 元供貨之佛手商標味精（呈粉
    末狀）為粗，在臺灣地區行銷困難，而其明知其並未經該商
    標專用權人文德公司之許可或授權而使用相同註冊商標文字
    圖樣，竟意圖欺騙他人，並基於販賣仿冒商標商品之概括犯
    意，未得商標權人文德公司之同意，於92年3 月至同年7 月
    1 日為警查獲前，將其自庚○○處所購入之上揭佛手商標味
    精1 磅裝包裝袋予以拆封後，請不知情之昌正雄（即昌泰實
    業廠有限公司負責人）將顆粒磨細後，再另行連續使用來路
    不明印有相同（起訴書誤載為「近似」）於前揭已註冊如附
    表所示佛手商標之10磅裝包裝袋，將研磨後之前揭粉狀味精
    予以分裝封存，非法使用佛手商標以販售味精贗品多次；而
    乙○○於同年6 月23日，將上揭再行研磨分裝後使用佛手商
    標包裝之味精贗品，販賣予亞太會館餐廳。嗣經文德公司員
    工赴亞太會館餐廳送貨時，發現上揭使用佛手商標味精贗品
    ，遂報警於同年7 月1 日持搜索票，在臺北縣五股鄉○○○
    路39號興懋公司倉庫內查獲，現場並扣得非法使用佛手商標
    之來路不明味精4 包〔其外包裝上尚印有香港天味精化學
    工業廠、香港九龍宋皇台道42號、香港製造、（FOR EXPORT
    ）等紅色文字〕。
二、案經文德公司訴由臺北縣政府警察局蘆洲分局報告臺灣板橋
    地方法院檢察署檢察官偵查起訴暨同署檢察官追加起訴。
    理  由
壹、程序方面：
    按於第一審辯論終結前，得就與本案相牽連之犯罪或本罪之
    誣告罪，追加起訴，刑事訴訟法第265 條第1 項定有明文。
    查公訴人以追加被告詹玉娟係與本案被告乙○○與庚○○所
    涉之違反商標法案件，為數人共犯一罪之關係，屬相牽連案
    件，而於本院第一審辯論終結前追加起訴，於法要無不合，
    先予敘明。
貳、實體方面：
甲、有罪部分：
一、證據能力：
(一)、按被告以外之人於偵查中向檢察官所為之陳述，除「顯有不
    可信之情況者」外，得為證據，刑事訴訟法第159 條之1 第
    2 項定有明文。查證人戊○○○、己○○於偵查中向檢察官
    所為之言詞陳述，均經渠等以證人身分具結在卷，合於法定
    要件，且現階段刑事訴訟法規定檢察官代表國家偵查犯罪、
    實施公訴，依法其有訊問證人之權，證人且須具結，而實務
    運作時，偵查中檢察官向被告以外之人所取得之陳述，原則
    上均能遵守法律規定，不致違法取供，其可信性極高，復查
    無「顯有不可信之情況」，依上開規定，乃屬傳聞證據之例
    外情形，均有證據能力。
(二)、告訴代理人林宜君律師於檢察官偵訊時之指訴，檢察官非以
    證人身分傳喚，並未命其具結，純屬檢察官調查證據職權之
    適法行使，當無違法可言，惟在檢察官面前作成未經具結之
    陳述筆錄，係屬被告以外之人於偵查中向檢察官所為之陳述
    ，本質上屬於傳聞證據，未符合傳聞證據例外之情形，不得
    為本案證據。
(三)、卷附香港天廚公司於2003年10月13日出具予其臺灣地區總代
    理文德公司之證明書，固係屬被告以外之人於審判外之書面
    陳述。雖被告乙○○選任辯護人主張該證明書是香港天廚公
    司應告訴人臨訟要求而出具，認無證據能力云云。惟查，上
    開證明書係從事業務之案外人香港天廚公司基於業務上所製
    作之證明文書，且業經我國駐香港中華旅行社公證證明該文
    件確係經公證人簽字屬實（詳見臺灣板橋地方法院檢察署92
    年度偵字第12821 號偵查卷＜下稱偵查卷＞第115 頁）。而
    觀諸該證明書係記載：「1.我公司『佛手牌』10lb. 粉狀味
    精出口往臺灣的包裝規格一向均為塑膠袋上印紅色標識，此
    種紅色標識袋之10lb. 粉狀味精產品，只限出口往臺灣地區
    總代理文德食品有限公司一家，並沒有在其它地區包括香港
    本地發售。2.我公司『佛手牌』10lb. 粉狀味精在香港本地
    銷售或出口往其它地區例如澳大利亞、新加坡及加拿大等全
    部均使用塑膠袋上印藍色標識之包裝規格。3.我公司從來沒
    有提供未經使用全新之紅色標識塑膠袋予任何公司或個人。
    」等語，而參以同案被告庚○○於偵訊時係供稱：「（問：
    香港的天廚公司有出證明稱，他的藍色包裝只在香港賣，紅
    色的只出口給文德公司？）那是大包裝，我買的是小包裝。
    」等語（見偵查卷第124 頁反面），由此益徵證明書所載內
    容有關10磅裝包裝乙節屬實；再者，告訴人所提出之佛手商
    標味精真品之外包裝袋係印有「（FOR EXPORT）」（即出口
    之用）字樣（詳見偵查卷第91頁所示真品照片），足見香港
    天廚公司確有因應出口之需要，而將其10磅裝味精產品在外
    包裝袋顏色上做出區別無誤。是以，上開證明書並無顯不可
    信之情況，依刑事訴訟法第159 條之4 第2 款規定，得採為
    本案之證據。
(四)、另被告以外之人於審判外之陳述，雖不符同法第159 條之1
    至之4 之規定，而經當事人於審判程序同意作為證據，法院
    審酌該言詞陳述或書面陳述作成時之情況，認為適當者，亦
    得為證據；當事人、代理人或辯護人於法院調查證據時，知
    有第159 條第1 項不得為證據之情形，而未於言詞辯論終結
    前聲明異議者，視為有前項之同意，亦據刑事訴訟法第159
    條之5 規定明確。除前揭證人己○○、戊○○○於偵訊時之
    言詞供述、告訴代理人於偵訊時之指訴及上揭文書外，本件
    被告乙○○、檢察官及辯護人於本院準備程序中均未就其他
    證據方法之證據能力提出爭執，且迄於言詞辯論終結前，亦
    未就本院所調查之證據主張有刑事訴訟法第159 條第1 項不
    得為證據之情形，應認均已同意得作為本案之證據。從而，
    下述其他之證據資料縱有屬傳聞證據，且不符刑事訴訟法第
    159 條之1 至之4 之規定者，經本院審酌各該證據資料作成
    時之一切客觀情況，認無不適當之情事，均認有證據能力，
    合先敘明。
二、認定本案事實所憑證據及理由：
(一)、訊據被告乙○○固坦承其向被告庚○○購得味精後，將之拆
    封後另行研磨，再改包裝成10磅裝後，轉賣給亞太會館餐廳
    等情屬實，惟矢口否認有何違反商標法犯行，辯稱：伊之前
    有跟文德公司購買過味精，故伊從被告庚○○出售的味精商
    品及外包裝紙盒上面就可以看出，伊向庚○○購買的味精是
    合法的，而伊係將購入的味精請昌正雄代為研磨成粉狀後，
    再以興懋公司之前留存的舊包裝袋來盛裝後轉賣云云。而被
    告乙○○之辯護人亦辯護稱：被告乙○○並不知文德公司為
    如附表所示商標之商標權人，且被告庚○○提供予興懋公司
    之味精係由香港天廚公司所生產之小包裝佛手商標味精，被
    告乙○○係將該平行輸入之正品研磨分裝成10磅，而該10磅
    包裝袋是被告乙○○之二哥林戊寅經營公司時即保管收藏的
    舊包裝袋，並非來路不明云云。
(二)、經查：
  1.中央標準局以第503639號商標註冊登記之「佛手商標」及以
    第503640號商標註冊登記之商標圖樣（詳如附表編號1 、2
    所示），均係由文德公司所申請註冊登記，專用期間自79年
    11月1 日至89年10月31日止，於89年11月9 日再經核准延展
    註冊（延展專用期間自89年11月1 日起至99年10月31日止）
    ，現均仍於商標專用期間內，專用於鹽、調味用醬、味精、
    調味粉、調味品與調味液等商品，文德公司為該商標之商標
    權人乙節，此有經濟部中央標準局商標註冊號00000000、00
    000000 號 商標註冊證各1 份在卷可稽（見偵查卷第36至39
    頁）。又興懋公司、譚少華公司及庚○○曾共同訴請將附表
    編號1 所示商標申請評定不成立之訴願決定及原處分均撤銷
    事件，惟業經臺北高等行政法院以95年度訴字第465 號判決
    駁回原告之訴，並經最高行政法院以96年度裁字第3944號裁
    定駁回上訴確定；又興懋公司訴請將該商標廢止事件，迭經
    智慧財產法院以98年度行商更(一)字第2 號行政判決原告之訴
    駁回在案，有上揭各判決書、裁定書在卷可稽（見偵查卷第
    213至229頁、本院97年度易字第2561號卷＜下稱本院卷＞(二)
    第57至66頁）。又附表編號2 所示之商標，雖經興懋公司、
    譚少華公司及乙○○共同主張商標之評定違法，而提起訴願
    遭駁回後，渠等不服提起行政訴訟，嗣經臺北高等行政法院
    以95年度訴字第1083號判決駁回原告之訴，並經最高行政法
    院以98年度判定第158 號判決駁回上訴確定；又興懋公司主
    張廢止該商標事件，而提起訴願遭駁回後，其不服提起行政
    訴訟，嗣經臺北高等行政法院以95年度訴字第825 號判決駁
    回原告之訴，並經最高行政法院以98年度判字第356 號判決
    駁回上訴確定，亦有上開各判決書存卷可考（見本院卷(二)第
    24至29頁）。是以，附表編號1 、2 所示商標註冊均並未被
    撤銷，依商標法規定，文德公司所享有之該等商標權即均係
    合法存在，合先敘明。
  2.又興懋公司確有於92年6 月23日，以每磅單價95元（即每10
    磅950 元），出售「佛手」牌味粉3 包（共30磅）予亞太會
    館乙節，業據被告乙○○坦承不諱，並有亞太會館食品採驗
    單、估價單各1 份附卷可參（見同上偵查卷第48頁）。另警
    方經由告訴人文德公司之告訴代理人偕同，於92年7 月1 日
    ，持本院核發92年度聲搜字第135 號搜索票，至興懋公司位
    於臺北縣五股工業區○○○路39號之倉庫執行搜索，在該倉
    庫倉儲D 區內起獲之味精4 大包，每包均為10磅裝，而上開
    扣案4 包味精包裝袋之原始封口線均係呈一直線，其中編號
    2 號味精之包裝袋之左上角已遭斜剪拆封後再經彌封，編號
    4 號味精之包裝袋平口已開封；且該4 包包裝袋之正面外觀
    均印有如附表編號1 、2 所示之佛手商標圖樣、香港天廚味
    精化學工業廠、香港九龍宋皇台道42號、香港製造、（FOR
    EXPORT）等紅色文字，包裝袋背面則均完全空白無任何文字
    圖樣；又編號1 、3 、4 號之包裝袋正面右下方各貼有1 紙
    標籤，其上記載均為「品名：佛手牌味粉、製造日期：92/0
    5/20、保存期限：94/05/ 20 」，而編號2 味精呈顆粒狀，
    其餘3 包味精則均呈粉末狀等情，亦為被告乙○○坦認屬實
    ，並有臺北縣警察局蘆洲分局搜索扣押筆錄、扣押物品目錄
    表、現場平面圖各1 份、現場照片共7 張及本院98年9 月25
    日勘驗筆錄、98年12月24日審理筆錄存卷可考（見同上偵查
    卷第23至32頁、本院卷(二)第162 至163 頁、本院卷(三)第152
    頁）。
  3.訊據證人即告訴人文德公司負責人丁○○於本院審理時結證
    稱：文德公司從78年間即開始與香港天廚公司談代理佛手商
    標味精乙事，是在臺灣地區唯一的代理商，於79年間，經行
    政院衛生署核准後開始進口代理，因為藍色包裝在香港及其
    他國家味精純度是百分之九十二，而臺灣衛生署要求味精成
    份是要百分之九十九以上，香港天廚為了符合臺灣進口的標
    準，才用紅色包裝，所以紅色包裝是臺灣專用，其餘地區、
    國家也沒有紅色包裝，而且在文德公司代理販賣之前，也沒
    有紅色包裝的味精；文德公司進口香港天廚公司佛手商標味
    粉後都是原裝轉賣，沒有自己改換過包裝，文德公司並沒有
    生產外包裝袋，只有後來有貼上防偽標籤而已，且文德公司
    只有賣一種味粉，也就是從香港天廚有限公司進口的味粉，
    並沒有賣其他廠牌的味粉，以我自己進口經驗，進口時不可
    能附空餘包裝袋；且文德公司開始代理進口香港天廚公司的
    味粉後，就有將之賣給興懋公司，我與乙○○有業務往來，
    交易已經很久了，直到至亞太會館去查貨及到乙○○公司查
    獲之後就沒有再與乙○○交易了，乙○○一次都會叫10至20
    箱，1箱內有5包10磅的味精，我們向香港天廚公司進口的味
    粉都是紅色包裝，只有10磅裝的規格，每5袋包裝成1個紙箱
    ，也就是一個紙箱內有50磅的味粉；我記得香港天廚公司地
    址有變更過，以前是在舊機場那裡，後來搬到青衣那裡，佛
    手商標味精之塑膠包裝上之香港天廚公司地址也有變更過，
    但商標（圖樣）沒有變更過，包裝上的中文標示，是在香港
    就已經貼好了，因為海關會檢驗；又我們是因為之前有別家
    同行販賣假的天廚牌味精，我們有主張權利，請我們業務人
    員出去留意外面是否有仿冒品，也有去向我們包括乙○○公
    司在內的客戶做宣導，然後業務員送貨到亞太會館，發現有
    假的味精，因為在後期出貨商品味精，都會請己○○在中文
    標示的貼紙上簽上「鵬」字，所以發現乙○○侵害我們的商
    標；而扣案之4包味精其中編號1、3、4部分在外包裝袋與香
    港天廚有限公司生產的味粉包裝袋並不相同，正面右下方所
    貼的標籤，並不是文德公司所貼的，文德公司所貼的標籤，
    是貼在包裝袋後面等情綦詳（見本院卷(一)97年11月6日審判
    筆錄第6至13頁、本院卷(三)第147頁反面至第149頁）。又證
    人戊○○○於本院審理時亦證述稱：我從文德公司設立時起
    就在那裡工作，文德公司要向香港天廚公司進口味粉時，都
    是我陪我先生一起的，因為此東西要經過衛生署許可才可以
    進口，當時衛生署要求純度要百分之九十九才可以進口，而
    香港天廚公司也很配合我們，原本香港天廚公司都是用藍色
    包裝，但天廚公司為了配合我們，才用紅色包裝，到目前為
    止全球除了我們公司之外，都是用藍色包裝，以上我所述都
    是針對10磅包裝而言，我們進口的都是10磅裝的味粉，因為
    當時一直都有仿冒品出現，在明光公司登報道歉之後，我們
    就想說用手寫「鵬」字來區別，比較不會遭到仿冒，所以就
    請己○○親自寫「鵬」，而我們在亞太會館看到的味粉並沒
    有簽「鵬」字，且我們還攜帶了真品過去比較，我們還看到
    亞太會館那裡的東西，封口與我們公司的包裝不同，偽品封
    口袋是直線，真品封口是花紋的，而且味粉的顏色也稍微不
    同，所以認定在現場發現的東西是仿冒品；而文德公司從來
    沒有過從香港進紅色空包裝袋，我們進口時會被檢驗局抽檢
    ，若封口被拆了，我們就會給員工分食，並不會賣出去；客
    戶反應我們味粉不穩定，也就是中盤商送來的貨品，品質不
    穩定，若是真品就可以調出味道，若是偽品，就調不出味道
    ，所以可見市場上有很多偽貨，在這種情形之下，我公司就
    直接供貨給這家業者，不會再透過中盤，這樣就不會有品質
    不穩定的情形發生；我有帶宣導文宣去向興懋公司宣導過兩
    次，一次是陪同丁○○去，一次是我與己○○一起過去等語
    綦詳（見本院卷(一)第19至23頁）。另參以證人己○○於本院
    審理時證稱：我以前是文德公司經理，任職期間自84、5年
    間至92年間，我們文德公司向香港天廚公司只有進口單一包
    裝的白色粉狀味粉，就是10磅，1箱裝5包（各是10磅）；而
    因為文德公司業務員送貨過去亞太會館時，發現貨架上味粉
    有差別，所以就打電話回來給我，我才又帶黃月珍一起到亞
    太會館，因為之前有別家公司仿冒，已經與我們和解，我們
    為了日後再發現有仿冒時，可以區別，所以才會在包裝上簽
    「鵬」字，而當時在亞太會館查獲的味粉並沒有註記「鵬」
    字，且包裝袋封口不一樣，因為那個仿冒封口是直條形的，
    但我們公司的包裝封口是花紋狀，我們公司業務也是經由此
    發現，然後我們才進一步查看標示是否有簽名，當初發生明
    光公司仿冒事件後，我們有拿公司的說明及明光事件的道歉
    的報導，有向興懋公司的三老闆、四老闆乙○○都有說明過
    ，此次我是跟黃月珍一起去，我還有跟他們宣導說辨明真假
    的方式，就是我剛剛說過的封口及簽「鵬」字等情明確（見
    本院卷(一)審判筆錄第14至17頁）。再者，經本院將扣案之4
    包味精及告訴人所提出之佛手商標味精真品予以勘驗結果，
    發現均係10磅裝，且扣案4包味精之原始封口線均呈一直線
    ，該等包裝袋背面則均完全空白無任何文字圖樣，而告訴人
    所提出之味精真品1包之包裝袋封口則係呈帶狀直線，帶狀
    內有斜線紋路，該外包裝之反面黏貼有中文標籤，其上記載
    食品添加物之成分、許可字號、有效日期、製造廠名稱、地
    址、代理商名稱、重量等內容，核與臺灣板橋地方法院檢察
    署92年度偵字第12821號偵查卷第89頁所示之標籤影本內容
    相符等情，有前揭本院勘驗筆錄1份存卷可考（見本院卷(二)
    第162至163頁），則證人丁○○、戊○○○及己○○前揭證
    述用以區別佛手商標味精商品真偽之方式，核與本院上揭勘
    驗結果相吻合。綜上，前揭興懋公司所販售予亞太會館的佛
    手牌味精及扣案之味精4大包，均屬仿冒佛手商標商品乙事
    ，應堪認定。
  4.雖被告乙○○一再辯稱：興懋公司販售予亞太會館之3 包味
    精及扣案之4 包味精內容物，均係興懋公司於92年3 、4 月
    間向被告庚○○所購得，而被告庚○○出售的確實是香港天
    廚公司生產的味精真品云云。惟查：
  (1)訊據被告庚○○於偵訊時係供稱：伊從香港進口3 箱味精，
    每箱內有50小包，賣給被告乙○○150 小包，每包1 磅裝，
    是顆粒狀的等語（見偵查卷第123 頁反面至第124 頁）；而
    被告乙○○於初次警詢時係供稱：「（問；你向庚○○購買
    佛手商標味精數量為何？購買價格？售出價格？）大約10包
    （10磅裝），購買價格為650 元，售出價格為900 元。」（
    見同前偵查卷第7 頁），嗣於92年7 月1 日檢察官偵訊時係
    供稱：扣案之佛手商標味精是伊向譚少華公司買的，伊買了
    10包等語（見同偵查卷第57頁反面），其復於同年7 月15日
    檢察官偵訊時供稱：「（問：扣案物之來源？）92年2 、3
    月間，在北縣五股鄉○○○路39號興懋食品工廠向庚○○進
    貨，我都是打00000000之電話與譚某聯絡，我向譚某進貨10
    包左右，每包進價650 元。」、「當時進貨時是3 箱，數量
    是10至15包。」（見偵查卷第64頁反面、第65頁反面），綜
    上，足認被告乙○○至多僅有向被告庚○○購買15大包（每
    大包為10磅裝＜即內含1 磅裝10小包＞），粗顆粒味精。然
    證人昌正雄於偵訊時係證稱：「（問：乙○○是否曾拿大包
    的味精給你研磨< 提示卷附味精照片> ？）有2 、3 箱，內
    有幾包忘了，約有2 、30包，我與乙○○生意往來十多年，
    他叫我幫忙研磨，我叫司機載回來，叫員工研磨後送回去。
    」、「（問：研磨後，如何包裝？）我叫員工研磨後，裝在
    透明的塑膠袋內，放入紙箱內再送回去。」、「（問：研磨
    的費用？）沒有，那些約1 、20分鐘就完成的。」等語（見
    偵查卷第173 頁反面）。基此，被告乙○○既僅向被告庚○○所購買3 箱味精，包數至多僅有15大包，惟其送至證人昌
    正雄處研磨的味精數量卻多達2 、30包，則被告乙○○送至
    昌正雄處研磨的味精數量係大於其向被告庚○○處所購買佛
    手商標味精的數量，是以，上開經研磨成粉狀之味精是否全
    部源自於香港天廚公司製造之味精真品，或已有摻雜其他廠
    牌味精或其他成分，誠屬可議。
  (2)被告乙○○既不否認被告庚○○販售予興懋公司之味精為結
    晶顆粒狀且包裝為1 磅裝乙事屬實，其復於93年1 月14日偵
    訊時明白供稱：被告庚○○賣給伊的味精是顆粒的，但伊都
    賣不出去，客戶說顆粒太粗，伊告訴被告庚○○可否退貨，
    他叫伊再賣賣看，所以伊只好將之研磨成粉狀，扣案之4包
    味精都是大包10磅裝，有1 包是粗的尚未研磨成粉，伊從被
    告庚○○那裡買來就把它拆裝成1 大包，因為台灣都是以10
    磅裝為1 單位等語（見偵查卷第123 頁反面至124 頁）；繼
    而於97年6 月10日偵訊時供稱：「我公司佛手牌味精有些是
    向庚○○買的，有些是向文德公司買的」、「（問：向庚○○買的佛手味精購入後可否直接銷售？）向庚○○買的佛手
    味精是顆粒比較粗的，還要再磨。」、「（問：為何向文德
    公司買的佛手味精顆粒比較細，向譚買的顆粒比較粗？）因
    為東西都有粗細，向文德進的不用再磨，譚交貨給我們的時
    候，我們收東西只看重量，譚交給我們的味精我們會拆開包
    裝來磨，我們會請專人用另外的包裝」等語（見同署97年度
    偵字第15439 號偵查卷＜下稱97偵15439 卷＞第11至12頁）
    ；而被告乙○○確有委請昌正雄代為將味精顆粒研磨成粉狀
    乙節，亦為被告乙○○所自承，並經證人昌正雄於偵訊時證
    述屬實（見偵查卷第173 頁反面）。據上可知，被告乙○○
    既已明知顆粒狀味精市場銷售情況不佳，文德公司所銷售之
    佛手商標味精，都是10磅裝且顆粒較細，竟將1 磅裝顆粒狀
    味精予以拆封後研磨成粉狀，再改裝入印有如附表所示佛手
    商標之10磅裝包裝袋內予以彌封，則被告乙○○在明知其將
    粗顆粒味精研磨成粉末狀的味精，係其自行加工，並非香港
    天廚公司所生產製造之粉末狀味精，卻欲藉此改裝方式魚目
    混珠，使消費者混淆誤認為香港天廚公司所生產製造之粉末
    狀味精，其係有欺騙購買者之意圖至明。
  (3)況且，同案被告庚○○於偵訊時既供述稱：伊販售予被告乙○○之味精係由香港天廚公司出售予香港冠益華記食品廠（
    下稱冠益華記），繼由冠益華記出售予譚少華公司，再由其
    自香港攜帶入境臺灣販售予被告乙○○等情節，並提出來源
    證明即香港天廚公司於2002年1 月8 日開立之發票影本1 紙
    及香港冠益華記食品廠於2003年2 月4 日出具之正單影本1
    紙以佐其說（見同前偵查卷第77頁、第141 頁），基此推知
    ，被告庚○○所購買之香港天廚公司之佛手商標味精，製造
    日期應早在91年1 月8 日被告庚○○購得之前乙節甚明。然
    而，扣案之印有如附表所示之佛手商標味精4 包之外包裝袋
    ，其中編號1 、3 、4 號味精之包裝袋正面右下方各貼有1
    紙標籤，其上卻均係記載：「品名：佛手牌味粉、製造日期
    ：92/05/20、保存期限：94/05/20」（見本院卷(二)162 至16
    3 頁本院前揭勘驗筆錄）。是以，從扣案之味精之外包裝袋
    上所黏貼之標籤所記載的製造日期，已足資辨別出扣案之味
    精並非香港天廚公司於92年5 月20日所製造之味精。而被告
    乙○○既辯稱：扣案之味精係源自於被告庚○○自香港地區
    真品輸入台灣而販售予興懋公司後經研磨過之物云云，卻在
    味精外包裝上標示不實之製造日期及保存期限，以混充為原
    裝，其上開行為有欺騙消費者之意圖，更已昭然若揭。
  5.雖被告乙○○於偵訊時尚辯稱：扣案味精之外包裝袋係十幾
    年前，向香港天廚進貨時，其包裝袋容易破裂，故向香港天
    廚多要了幾個包裝袋云云（見同上偵查卷第76頁），復於審
    理時供稱：早期我哥哥進貨時，向香港天廚公司多要一些袋
    子，我自己查了之後也知道這是香港天廚公司的舊地址；而
    我二哥好像是以尚來食品有限公司名義進口云云（見本院卷
    (三)第61頁）。惟查：
  (1)證人丁○○於審理時已明確證述：文德公司只有賣一種味粉
    ，也就是從香港天廚有限公司進口的佛手商標味粉，進口後
    都是原裝轉賣，沒有自己改換過包裝，亦沒有自行生產外包
    裝袋，且以其自己進口經驗，進口時不可能附空餘包裝袋等
    情屬實（見本院卷(三)第147 頁反面至第149 頁），核與卷附
    香港天廚公司出具證明書已載明該公司從來沒有提供未經使
    用全新之紅色標識塑膠袋予任何公司或個人等語（見偵查卷
    第115 頁）相符合。
  (2)雖證人丙○○於本院審理時係證稱：我以前受僱於被告乙○○的二哥所開設的公司，自77年間開始任職，直到96年退休
    ，掌管倉庫，而二老闆已去世十幾年了，我一進公司就知道
    興懋公司有在販賣佛手商標味精，但並不知道興懋公司所販
    售的「佛手味粉」如何來的，以前老闆說是向廠商進貨，因
    為我是員工所以沒有說那麼多，我任職期間，有些裝味精的
    紙箱會被壓扁，有時候紙箱疊高時，倒下來會破掉，破了3
    、4 包，我們有問老闆，老闆說他會去問廠商看有沒有袋子
    可以拿來換，後來隔了幾天，老闆說是他去跟廠商拿了一疊
    沒有用過的塑膠袋回來，遇有破損我們就拿著包裝袋自己來
    做更換，然後再封起來，而沒有再找廠商換貨，我所說老闆
    跟廠商拿了一疊塑膠袋回來的事情距今已有17、8 年了；又
    於92年7 月間，警察到公司倉庫扣押佛手商標味精時，我有
    在場，當時扣押的「佛手味精」，是公司以前向廠商拿來的
    小包裝，但我不知道是哪家廠商；因為我們倉庫裡面的箱子
    內就有小包裝，味精是向廠商進貨的，但我不知道是向哪家
    廠商進貨的，後來因為顆粒比較大，客戶有些不要，老闆就
    將味粉拿回來，請人家重新研磨，因為我們有去磨，我就拿
    幾包小包裝的磨好的，就將它裝在大包裝袋，而扣押的大包
    裝塑膠袋，就是我所說的十幾年前留下來的塑膠袋，都放在
    倉庫架子上裝味粉的箱子旁邊，若需要用就拿來用；而在扣
    押當時公司已沒有十幾年前留下的塑膠袋了；興懋公司二老
    闆只有一次將一小疊空塑膠袋交給我，數量大約一、二十個
    ；而磨好送來的味精只有1 次，我幫忙包裝的也只有一次，
    我忘記我總共包了幾包，包好以後就放在箱子裡面，然後就
    用工廠的封口機封起來等語（見本院卷(一)審判筆錄第24至31
    頁）。然證人丙○○之上揭證述並未曾具體陳明其老闆（即
    被告乙○○之二哥）究係向何廠商拿取空塑膠袋，而該空塑
    膠袋上所印如附表所示之佛手商標文字圖樣，是否有得商標
    權人文德公司授權使用，即非無疑。況扣案之4 包味精之塑
    膠外包裝袋，外觀完整並無缺損，且所印製之紅色商標圖樣
    、品名、重量、製造廠商名稱及住址等文字等色澤清晰並無
    褪色，倘若上開外包裝袋是17、8 年前所留存，則是否能保
    存完整，亦有可疑。
  (3)又證人丙○○自77年7 月起至87年8 月7 日止係任職於豐欣
    食品有限公司，自87年8 月11日起至94年7 月12日止係任職
    於興懋公司，而自94年7 月12日起至96年5 月25日止，任職
    於平衡食品有限公司，此有勞工保險局97年12月8 日保承資
    字第09710408430 號函覆本院之丙○○勞工保險投保資料表
    乙份在卷可考（見本院卷(一)第372 至373 頁）。而經本院依
    職權向行政院衛生署函詢曾向該署申請輸入食品添加物麩酸
    鈉或麩氣酸鈉、製造商為「THE TIEN CHU (HONG  KONG)
    COMPANY LIMITED 」之申請人資料，經該署「食品添加物查
    驗登記系統」查詢結果，輸入食品添加物「L-麩酸鈉」之廠
    商共計16家，係包含文德公司在內，然並無證人丙○○曾任
    職之豐欣食品有限公司、興懋公司、平衡食品有限公司，此
    有該署98年9 月29日衛署食字第0980028523號函存卷可稽（
    見本院卷(二)第189 至205 頁）。是以，證人丙○○於17、8
    年前所任職的豐欣食品有限公司，既不在該16家廠商之列，
    則應認該公司自無可能向香港天廚公司拿取空塑膠袋。則證
    人丙○○所述之提供空塑膠袋的廠商顯非文德公司或香港天
    廚公司。從而，證人丙○○上開證述並無從援引為對被告乙○○有利之認定。
  (4)又觀諸前揭行政院衛生署函覆之申請輸入食品添加物麩酸鈉
    或麩氣酸鈉之廠商，亦未見有被告乙○○所辯其二哥設立之
    尚來食品有限公司在列。再者，香港天廚公司在香港特別行
    政區知識產權署申請註冊之佛手商標圖案係如附表編號3 、
    4 所示，此有被告乙○○於偵查中所提出之該署商標註冊處
    之商標檢索資料在卷可憑（見偵查卷136 頁），而觀諸由告
    訴人所提出之香港天廚公司生產之10磅裝味精之包裝袋上所
    印之佛手商標圖樣（詳見偵查卷第41頁），核與如附表編號
    4 所示佛手商標圖樣相符。惟扣案之系爭味精4 包之包裝袋
    上所印佛手商標圖樣則係與文德公司所註冊之如附編號1 、
    2 所示之佛手商標圖樣相同，而與前揭附表編號4 號所示佛
    手商標圖樣近以但並非完全相同，由此可證扣案之味精4 包
    之外包裝袋並非由香港天廚公司所提供。是以，被告乙○○
    前揭所辯，並無憑據，自難予以採信。
  6.再者，按有包裝之食品添加物，應以中文及通用符號顯著標
    示品名、內容物名稱、重量、容量或數量、食品添加物名稱
    、廠商名稱、電話號碼及地址、輸入者，應註明國內負責廠
    商名稱、電話號碼及地址、有效日期等於包裝之上，食品衛
    生管理法第17條第1 項有明文規定。第查，文德公司有向行
    政院衛生署申請輸入食品添加物L －麩酸鈉〔劑型為結晶性
    粉末、用途：調味劑、製造廠名稱：THE TIEN CHU (HONG
    KONG)COMPANY LIMITED、包裝：4540公克內塑膠袋外紙箱裝
    〕，並經行政院衛生署於89年11月20日核准在案，此有衛署
    添輸字第006514號食品添加物許可證1 紙在卷可憑（見同上
    偵查卷第40頁），而文德公司所進口輸入之佛手商標味精，
    屬食品添加物，其外包裝背面確有以中文顯示標示出前揭應
    標示事項，迭經本院勘驗告訴人所提出之系爭佛手商標味精
    真品查證屬實，有前揭本院勘驗筆錄在卷可明（見本院卷(二)
    第163 頁）。參以證人丁○○亦於審理時證稱：中文標示在
    香港就已經貼好了，因為海關會檢驗等語無訛（見本院卷(一)
    審判筆錄第13頁）。而被告乙○○於警詢時既自承：伊在文
    德公司代理佛手商標味精之前就有自行進口佛手商標味精販
    售，是文德公司負責人丁○○向伊表示販售佛手商標味精給
    伊與伊自行進口的價格相當，伊才向文德公司購買一些佛手
    商標味精批發，後來伊發現文德公司販售給伊的價格與零售
    商相差不遠，伊才轉向譚少華公司購買等語（見同上偵查卷
    第8 至9 頁、）；又其於偵訊時亦承稱：伊之前有向文德公
    司買過很多次佛手商標之味精，係以850 至900 元之價格購
    入，後來改向譚少華公司購買，是因為比較便宜等情，（見
    同上偵查卷第57頁反面、第65頁），嗣於本院於審理時尚自
    承：伊每次跟丁○○進貨的進口味粉箱數為5 箱等語（見本
    院卷(一)審判筆錄第13頁），則被告乙○○對於文德公司有進
    口佛手商標味精及該進口佛手商標味精之外包裝標示情形應
    知之甚詳。是以，縱退萬步言之，倘若香港天廚公司於出口
    系爭佛手商標味精時果真有一併提供空包裝袋，衡情亦應將
    備用的空袋貼上中文標示，以符前揭食品衛生管理法之規定
    。然而，扣案之4包味精之外包裝袋上竟未標示出任何輸入
    廠商之名稱、地址，業經本院勘驗屬實。據上，益徵被告乙○○辯稱系爭味精之外包裝袋，係興懋公司之前舊有留存的
    空塑膠袋云云，係臨訟虛捏，並無可採。
  7.參以被告乙○○於警詢時陳稱：「（問：本分局員警所扣證
    物味精，是如何產銷？產銷管道為何？）我是向譚少華公司
    購買的。均販售到臺北縣、桃園地區餐廳、飯店」等語（見
    偵查卷第7頁背面），另告訴人文德公司在亞太會館查獲之
    仿冒佛手商標味精，係由興懋公司所販售，已如前述，據此
    足認被告乙○○已有非法使用告訴人之註冊商標於同一商品
    而販賣多次，應堪認定。
(三)、末按商標之作用，乃在表彰商標專用權人所生產、製造、加
    工、揀選、批售或經紀之商品，使一般購買者認識該商標之
    商品，並藉以辨別商品之來源及信譽。故（修正前）商標法
    第62 條 第1 款所謂意圖欺騙他人，於同一商品或類似商品
    ，使用相同或近似於他人註冊商標之圖樣罪，必行為人在其
    製造之同一商品或類似商品上所使用之商標圖樣，並非原廠
    製作之商標圖樣，而係出於行為人之擅自仿冒，足使一般人
    對該商品之來源與信譽發生混淆者，始足當之（最高法院86
    年台上字第7547號判決意旨可參）。又「真正商品平行輸入
    」之進口商，對其輸入之商標專用權人所產銷附有商標圖樣
    之真正商品，苟未為任何加工、改造或變更，逕以原裝銷售
    時，因其商品來源正當，不致使商標專用權人或其授權使用
    者之信譽發生損害，復因可防止市場之獨占、攏斷，促使同
    一商品價格之自由競爭，消費者亦可蒙受以合理價格選購之
    利益，在未違背商標法之立法目的範圍內，應認已得商標專
    用權人之同意為之，並可為單純商品之說明，適當附加同一
    商標圖樣於該商品之廣告等同類文書上；反之，倘非原裝銷
    售，擅予加工、改造或變更，而仍表彰同一商標圖樣於該商
    品，或附加該商標圖樣於商品之廣告等同類文書加以陳列或
    散布之結果，足以惹使消費者發生混淆、誤認其為商標專用
    權人或其授權之使用者、指定之代理商、經銷商時，自屬惡
    意使用他人商標之行為，顯有侵害他人商標專用權之犯意，
    應依其情節，適用商標法之刑罰規定論處（82年台上字第53
    80號判決可參）。查本案被告乙○○係將顆粒狀味精研磨成
    粉狀後，改裝入來路不明印有未經告訴人文德公司授權之如
    附表所示佛手商標圖樣之10磅包裝袋內，並將之彌封後出售
    使用乙節，既已堪認定，則縱使被告乙○○前揭所辯該顆粒
    狀味精確為香港天廚公司生產之1 磅裝味精，屬平行輸入之
    真品乙節為真實，惟其既已擅自予加工改造研磨後改裝成10
    磅裝，顯並非原裝銷售，而係為仿冒成香港天廚公司製造之
    佛手商標10磅裝味精，其將之出售於市，已有使消費者混淆
    誤認其品質、產地來源之虞，益徵被告乙○○確有惡意使用
    他人商標以欺騙消費者之意圖及仿冒之故意無訛。本案事證
    已臻明確，被告乙○○犯行堪以認定，應依法論科。
三、按被告行為後，刑法部分條文業於94年2 月2 日修正公布，
    並均於95年7 月1 日施行，修正後刑法第2 條第1 項規定：
    「行為後法律有變更者，適用行為時之法律。但行為後之法
    律有利於行為人者，適用最有利於行為人之法律。」，此係
    規範行為後法律變更所生新舊法律比較適用之準據法，於修
    正刑法施行後，應適用修正後刑法第2 條第1 項規定之「從
    舊從輕」之原則為比較。查本案被告乙○○行為後，商標法
    已於92年5 月28日修正公布，於同年11月28日施行，其中關
    於非法使用他人註冊商標之刑事處罰，由商標法第62條改列
    至同法第81條，修正前商標法第62條第1 款規定：「意圖欺
    騙他人，有左列情事之一者，處三年以下有期徒刑、拘役或
    科或併科新臺幣二十萬元以下罰金：一於同一商品或類似商
    品，使用相同或近似於他人註冊商標之圖樣者。」；修正後
    同法第81條第1 款規定：「未得商標權人或團體商標權人同
    意，有下列情形之一者，處三年以下有期徒刑、拘役或科或
    併科新臺幣二十萬元以下罰金：一於同一商品或服務，使用
    相同之註冊商標或團體商標者。」，明定侵害商標權及團體
    商標權應處刑罰之構成要件。比較新舊法之規定，以行為時
    即修正前商標法第62條規定之構成要件較嚴格，對被告較為
    有利，依刑法第2 條第1 項之規定，仍應適用行為時即修正
    前商標法之規定。又被告乙○○行為後，刑法第56條連續犯
    之規定，修正公布刪除，則被告乙○○之犯行，因行為後新
    法業已刪除連續犯之規定，此刪除雖非犯罪構成要件之變更
    ，但顯已影響行為人刑罰之法律效果，自屬法律有變更，依
    新法第2 條第1 項規定，比較新、舊法結果，仍應適用較有
    利於被告之行為時法律即舊法論以連續犯（最高法院95年第
    8 次刑事庭會議決議參照）。另被告乙○○於行為時之刑法
    第41條第1 項前段規定：「犯最重本刑為5 年以下有期徒刑
    以下之刑之罪，而受6 個月以下有期徒刑或拘役之宣告，因
    身體、教育、職業或家庭之關係或其他正當事由，執行顯有
    困難者，得以1 元以上3 元以下折算1 日，易科罰金。」又
    被告行為時之易科罰金折算標準，修正前罰金罰鍰提高標準
    條例第2 條前段（現已刪除）規定，就其原定數額提高為
    100 倍折算1 日，則本件被告乙○○行為時之易科罰金折算
    標準，最多應以銀元300 元折算1 日，經折算為新臺幣後，
    最多應以新臺幣900 元折算1 日。惟95年7 月1 日修正公布
    施行之刑法第41條第1 項前段規定：「犯最重本刑為5 年以
    下有期徒刑以下之刑之罪，而受6 個月以下有期徒刑或拘役
    之宣告，得以新台幣1 千元、2 千元或3 千元折算1 日，易
    科罰金。」比較修正前後之易科罰金折算標準，以95年7 月
    1 日修正公布施行前之規定，較有利於被告，則應依刑法第
    2 條第1 項前段規定，適用修正前之刑法第41條第1 項前段
    及廢止前罰金罰鍰提高標準條例第2 條之規定，定其折算標
    準（最高法院96年台非字第58號判決意旨參照）。
四、論罪科刑：
(一)、核被告乙○○所為，係犯修正前商標法第62條第1 款之意圖
    欺騙他人，於同一商品使用相同於他人註冊商標之圖樣罪。
    又按修正前商標法第62條第1 款之「使用」，係指以行銷為
    目的，將商標用於商品或其包裝或容器之上，而持有、陳列
    或散布而言，足以使相關消費者認識其為商標而言。是「使
    用」之概念顯已涵括販賣之行為，則被告乙○○於同一商品
    ，使用相同於他人註冊商標之圖樣，進而販賣仿冒商標之商
    品者，要無再成立修正前商標法第63條之販賣仿冒商標商品
    之罪餘地。故起訴書認被告乙○○另涉犯修正前商標法第63
    條販賣仿冒商標商品罪，並與同法第62條第1 款非法使用商
    標罪具有方法結果之牽連犯關係，容有誤會，併此敘明。又
    被告乙○○先後多次犯商標法第62條第1 款之非法使用商標
    犯行，時間緊接，犯罪構成要件相同，顯係基於概括犯意反
    覆為之，為連續犯，應依修正前刑法第56條規定論以一罪，
    並加重其刑。至於起訴認被告乙○○與被告詹玉娟間，就上
    開論罪部分，及其與被告庚○○間，就上開販賣仿冒商標罪
    部分，均為共同正犯，容有未恰，詳如後述，併此陳明。
(二)、爰審酌商標具有辨識商品來源之功用，且企業者通常經過相
    當時間並投入大量資金於商品之行銷及品質之改良，始得使
    該商標具有代表一定品質之效，被告乙○○為貪圖小利，販
    賣品質低劣之仿冒品，對商標專用權人之市場利益所造成之
    侵害非輕，並誤導消費者對於該商標商品之正確認知，有損
    我國保護智慧財產權之國際形象，並考量被告並無任何犯罪
    前科紀錄，此有臺灣高等法院被告前案紀錄表1 份在卷可按
    ，素行尚佳，其犯罪手段、方式、販賣數量及對商標專用權
    人所生損害程度，惟犯罪後矢口否認犯行之態度等一切情狀
    ，量處如主文所示之刑。又中華民國九十六年罪犯減刑條例
    業經立法院制定，並業經總統於96年7 月4 日公布，自96年
    7 月16日起生效，茲因被告為上開犯行之犯罪時間在96年4
    月24日以前，合於減刑條件，應依中華民國九十六年罪犯減
    刑條例第2 條第1 項第3 款、第7 條、第9 條之規定，減刑
    如主文所示之減得之刑，並諭知易科罰金之折算標準，以資
    懲儆。
(三)、至扣案之仿冒佛手商標之味精4 包，均係被告乙○○犯修正
    前商標法第62條之罪所製造之商品，不問屬於被告與否，均
    應依修正前商標法第64條之規定宣告沒收。
乙、無罪部分：
一、起訴意旨及追加起訴另以：被告庚○○係址設臺北市○○區
    ○○路1 段285 巷69弄47號1 樓譚少華食品廠有限公司（下
    稱譚少華公司、民國95年2 月16日解散）之負責人，被告詹
    玉娟則係興懋公司之負責人，而被告乙○○係興懋公司之實
    際負責人，被告庚○○明知經前經濟部中央標準局以第5036
    39號商標註冊登記之「佛手商標」，係由告訴人文德公司所
    申請註冊登記，現仍於商標專用期間內，專用於鹽、調味用
    醬、味精、調味粉、調味品與調味液等商品，告訴人文德公
    司為該商標之商標權人，未經商標專用權人之同意或授權，
    不得於同一或類似商品使用相同或近似之商標圖樣，亦不得
    販賣使用相同或類似上開商標圖樣之仿冒商品。詎被告庚○○明知其所提供印用「佛手商標」包裝之味粉，係未經授權
    之仿冒品，竟仍基於意圖欺騙他人與違反商標法之概括犯意
    ，未得商標權人告訴人文德公司之同意，自92年3 月間起至
    同年7 月1 日為警查獲前某日止，以每10磅650 元，遠低於
    商標權人文德公司供貨每10磅850 元至900 元之價格，販賣
    外包裝未經許可使用上揭佛手商標圖案來路不明之味精後，
    被告乙○○將上揭被告庚○○所販賣之佛手商標味精贗品包
    裝拆封後，連續請不知情之昌正雄將顆粒磨細後，再使用來
    路不明印有近似佛手商標之包裝袋，將研磨後之前揭來路不
    明味精予以分裝封存，非法使用佛手商標，再於同年6 月23
    日，將上揭再行研磨分裝後之使用佛手商標味精贗品，販賣
    予亞太會館餐廳。嗣經告訴人文德公司員工赴亞太會館餐廳
    送貨時，發現上揭使用佛手商標味精贗品，復報警於同年7
    月1 日持搜索票，在臺北縣五股鄉○○○路39號興懋公司倉
    庫內查獲，現場並扣得非法使用佛手商標之來路不明味精4
    包，而查悉上情。因認被告庚○○所為係連續涉犯修正前商
    標法第63條之販賣仿冒商標商品罪嫌；而被告詹玉娟所為，
    係與被告乙○○共同涉犯修正前商標法第62條第1 款非法使
    用商標罪嫌及修正前同法第63條販賣仿冒商標商品罪嫌。
二、按犯罪事實應依證據認定之，無證據不得認定犯罪事實；又
    不能證明被告犯罪或其行為不罰者，應諭知無罪之判決，為
    刑事訴訟法第154 條第2 項、第301 條第1 項所明文。又事
    實之認定，應憑證據，如未能發現相當之證據，或證據不足
    以證明，自不能以推測或擬制之方法，為裁判之基礎，最高
    法院40年台上字第86號判例意旨、69年台上字第1531號判例
    意旨參照。次按事實審法院對於證據之取捨，依法雖有自由
    判斷之權，然積極證據不足證明犯罪事實時，被告之抗辯或
    反證縱屬虛偽，仍不能以此資為積極證據應予採信之理由。
    （最高法院30年上字第482 號判例）。再者，我國刑事訴訟
    制度業已修正為以當事人進行主義為主，職權進行主義為輔
    ，檢察官立於原告之地位，其對於被告之犯罪事實，本負有
    積極舉證之義務，且刑事被告原無自證無罪之義務，其在訴
    訟上所為之辯解，只須達於對起訴事證提出合理質疑之程度
    為已足，檢察官如對於被告所為之辯解仍有爭執，即應依照
    刑事訴訟法第161 條之規定，自負積極舉證之責。
三、公訴人認被告庚○○、詹玉娟共同涉犯修正前商標法第62條
    第1 款非法使用商標罪嫌及修正前同法第63條販賣仿冒商標
    商品罪嫌，無非係以(一)被告之乙○○、庚○○、詹玉娟之供
    述。(二)告訴代理人林宜君律師之指訴。(三)證人己○○、戊○○○之證詞。(四)證人昌正雄之證詞。(五)經濟部智慧財產局商
    標註冊證、商標評定書、最高行政法院96年度字第3944號裁
    定。(六)亞太會館食品採驗單、估價單、產品目錄、發票影本
    。(七)扣案仿冒佛手商標味精4 包、現場照片7 張。(八)天廚公
    司出具證明書。(九)財政部臺北關稅局函文，資為主要論據。
    訊據被告庚○○及詹玉娟，均堅決否認有上開公訴人所指犯
    行，被告庚○○固坦承其確有於前揭時間販賣味精給被告乙○○等情不諱，惟矢口否認有何違反商標法犯行，辯稱：伊
    販賣予興懋公司之味精是顆粒的，係由香港天廚公司原廠製
    造販賣給冠益華記食品廠（以下稱冠益華記），再由冠益華
    記轉賣給譚少華公司，然後由伊與伊老婆及3 個女兒共5 人
    回去香港後攜帶回臺灣共3 箱，箱子都沒拆封，有的箱子放
    在行李箱，有的用拎的，每箱內有50小包，經由此方式平行
    輸入後，出售給被告乙○○150 小包，每包1 磅裝，伊並不
    知被告乙○○有另行委請證人昌正雄將味精磨細乙事，係案
    發後被告乙○○才告訴伊等語。而被告詹玉娟固坦承其為興
    懋公司之登記負責人等情屬實，惟亦堅決否認有何違反商標
    法犯行，並辯稱：伊只是掛名負責人，興懋公司係伊先生林
    戊庚的家族企業，伊於86年之前，負責興懋公司會計事務，
    於86年間就未在興懋公司上班，對公司業務並不知悉，故伊
    對於興懋公司乙○○有向譚少華公司庚○○購買佛手商標味
    精，被告乙○○委請昌正雄研磨味精，再將之販賣予亞太會
    館味精等事均不知情等語。
四、經查：
(一)、冠益華記於91年1 月8 日有向香港天廚公司購買100 箱味精
    （每箱內含每包1 磅裝之味精50包），有香港天廚公司出具
    之發票影本1 紙在卷可參（見同前偵查卷第77頁、第140 頁
    、第153 頁）。而譚少華公司於2003年2 月4 日以每箱港幣
    363 元價格，向冠益華記購買每箱內箱1 磅裝50包之味精（
    即M.S.G99%）共3 箱，此有冠益華記出具之正單影本1 紙存
    卷可考（見同前偵查卷第141 頁、第154 頁）。又上開香港
    天廚公司出具之發票影本及冠益華記出具之正單影本，嗣經
    香港公證人於2008年12月1 日認證及我國駐香港中華旅行社
    於翌日驗證，認為各該影本係與原本相符乙節，有被告庚○○提出之各該認證書及驗證書各1 份存卷可憑（見本院卷(二)
    第3 至6 頁）。又被告庚○○供稱：譚少華公司已將上開3
    箱味精連同其他調味料出售予興懋公司等情，核與證人即同
    案被告乙○○之證述相符，並有譚少華公司於92年3 月26日
    開立予興懋公司之統一發票1 紙（品名：調味料、銷售額合
    計：147,761 元）在卷可佐（見同上偵查卷49頁上方）。是
    以，被告庚○○所辯其係將其自香港地區購入之香港天廚公
    司製造販售之佛手商標味精，攜帶回臺灣販賣予被告乙○○
    乙節，並非無據。
(二)、參以被告乙○○於93年1 月14日檢察事務官偵訊時即係供稱
    ：伊從被告庚○○處買來味精後，將之拆封，裝成1 大包，
    因為台灣都是以10磅裝為1 單位等語（見同前偵查卷第124
    頁）；其復於97年6 月10日檢察官偵訊時供稱：伊不確定興
    懋公司出售給亞太會館的佛手味精是否為庚○○所出售給興
    懋公司的等語（見同買97年度偵字第15439 號偵查卷第12頁
    ）；再於本院審理時明確供稱：被告庚○○並不知伊委請昌
    正雄將味精磨細再由丙○○分裝後出售乙事等語（見本院卷
    (二)第106 頁、本院卷(三)第165 頁背面）。又證人即興懋公司
    倉管駱心信於審理時亦證述稱：伊於84年2 月起在興懋公司
    任職到興懋公司結束營業，擔任整理倉庫、進貨驗收工作，
    興懋公司進銷貨的產品約有3 、4 千項，進貨廠商約有3 、
    4 百家，92年7 月1 日興懋公司遭警方搜索查扣佛手牌味粉
    時，我有在公司上班，該佛手牌味粉是譚少華食品公司送過
    來的，譚少華食品所送過來的味精是小包裝，因為味精太粗
    ，所以磨成粉，才會變成大包裝，是乙○○決定要磨成粉，
    而由丙○○是分裝人員，將之改裝成大包裝，從小包裝磨成
    粉改變成大包裝部分，譚少華食品公司並不知情等語（見本
    院3371卷(二)第21至23頁）。又本件扣案之仿冒佛手商標味精
    4 包均為10磅裝，並未扣得1 磅裝之味精，且上開味精均係
    自興懋公司之倉庫內查獲，並非在譚少華公司查獲，此有前
    揭搜索扣押筆錄、扣押物品目錄表各1 份及、現場照片7 張
    存卷可考。而卷附亞太會館食品採驗單、估價單、產品目錄
    各1 份，僅能證明興懋公司有出售仿冒之佛手商標味精3 包
    （共30磅）予亞太會館乙事。然而，從興懋公司倉庫內扣案
    之10磅裝之包裝袋內所盛裝的味精及販售予亞太會館的味精
    3 包（共30磅）究竟是否係源自於被告庚○○所販售予被告
    乙○○之1 磅裝味精，已非無疑，則被告庚○○是否有與被
    告乙○○共同參與非法使用系爭佛手商標之犯意聯絡，仍有
    合理懷疑存在。
(三)、雖告訴人認為倘若被告庚○○確係未經驗關自行攜帶入境，
    則每人行李限重20公斤，超重則需給付航空公司每公斤120
    元之運費，再加上購買仿品味精之成本，則被告庚○○以每
    包65元售價出售系爭仿品顯不敷成本，且攜帶入關之物品若
    屬食品，必須拆封查驗，為自行食用，海關始有可能放關通
    行，若為攜帶大宗食品入境顯非自行食用，應視為進口食品
    需課以關稅，進口食品需簽立切結書、輸入食品添加物查驗
    登記申請書及表，以保證進口之食品無仿冒或影射他人已註
    冊商標及對人體無害，並應於食品外觀包裝黏貼輸入食品添
    加物查驗登記表填具之資料，且行政院衛生署會發給食品添
    加物許可證，然被告庚○○並無法提出仿品之食品添加物許
    可證，故被告庚○○販售之味精絕不可能係合法進口等語。
    然查，被告庚○○與其配偶廖錦圓、其女譚淑霞、譚淑婷、
    譚淑茵確曾共同於92年1 月30日出境並於92年2 月5 日入境
    ，此有被告庚○○提出之入出國及移民署臺北市服務站出具
    之被告庚○○及其上述家屬之入出國日期證明書共5 份存卷
    可證（見本院卷(三)第5 至9 頁）。復參諸卷附財政部台北關
    稅局92年10月23日北普稽字第0920108019號函文稱：「…。
    三海關現行入境旅客行李檢查採選擇性申報制度，由旅客依
    所攜物品內容自行選擇紅或綠線檯通關。旅客如攜入前開貨
    物（即食品添加物－味精）入境時應填具海關申報單申報，
    應在紅線報稅檯通關，本局關員將予查驗，並俟辦妥前述手
    續及徵稅後始予放行，倘旅客選擇綠線免報稅檯未申報通關
    ，檢查關員通常不予檢查，惟一經關員查獲，除應補辦上述
    徵課手續外，其涉及違反海關緝私條例等規定者，並將依相
    關規定處罰。」等語（見偵查卷第116 至117 頁）。是以，
    倘若如被告庚○○所述，其與其家人並未選擇誠實申報以受
    檢查，而係選擇以綠線免報稅檯通關，則當負責檢查之海關
    人員未逐一檢查之情況下，被告庚○○等人攜帶入境味精而
    未受檢查即被放行通關之情形，仍無法排除此可能性。
(四)、經本院依職權將扣案之4 大包味精及告訴人提出之系爭佛手
    商標味精真品1 包均送行政院衛生署藥物食品檢驗局鑑定結
    果，認該5 包味精均含有麩氨酸鈉（MONOSODIUM L-
    GLUTAMATE)，其中扣案之4 大包味精之麩氨酸鈉含量均在99
    .5% 以上，而告訴人提出之味精亦含99.2% 麩氨酸鈉等情，
    此有該局98年10月29日藥檢肆字第0980021730號函附檢驗報
    告書1 份在卷可稽。故從扣案之味精成分含量，並無從明確
    區別前後二者內容物差異。是以，被告庚○○辯稱：伊轉售
    予被告乙○○之味精，係伊平行輸入自香港購買的1 磅裝佛
    手商標味精真品係乙節，尚難謂無據。
(五)、此外，查無其他確切證據足資證明被告庚○○所販售予興懋
    公司之前揭1 磅裝佛手商標味精，非屬平行輸入之真品，自
    難逕認其有販賣仿冒商標之商品。
五、次查：
(一)、固然被告詹玉娟為興懋公司之登記負責人，且有受領興懋公
    司之91年度薪資所得及營利所得乙節，業據被告詹玉娟坦認
    不諱，並有興懋公司之公司登記資料查詢表、經濟部公司執
    照、臺北縣政府營利事業登記證、財政部臺北市國稅局91年
    度綜合所得稅各類所得資料清單各1 份在卷可稽（見偵查卷
    第44至46頁、97偵15439 偵查卷第27頁）。惟查，訊據證人
    己○○於97年6 月25日檢察官偵訊時即結證稱：伊在文德公
    司任職，興懋公司有時會向文德公司叫佛手味粉，伊本人接
    觸的是乙○○及三老闆，並沒有聽過詹玉娟；伊有去興懋公
    司向乙○○及三老闆宣導過佛手牌味精真假品的差別等情明
    確（見97偵15439 偵查卷第37頁）。又證人戊○○○於同日
    偵訊時亦結證稱：「（問：文德公司與興懋公司之間有無往
    來？）之前有往來，之前興懋就向我們買佛手牌味粉，興懋
    應該是被告乙○○的三哥所負責的，我不認識詹玉娟，但是
    大家都知道他叫阿娟。」等語（見同上偵查卷第36頁）；再
    者，證人丁○○於審理時係結證稱：我本人有與被告乙○○
    及其三哥接洽味粉業務，他們向我們進貨，我與我太太一起
    去拜訪他們並說明市面上假貨的分辨，我本人並沒有與被告
    詹玉娟接洽過等語（見本院卷(三)第149 頁）。綜上證人所述
    ，足認被告詹玉娟並未曾代表興懋公司與文德公司洽談過買
    賣佛手商標味精。
(二)、參以被告庚○○於本院審理時供稱：伊認識被告詹玉娟很久
    了，但伊賣上開3 箱味粉時，並沒有看到詹玉娟等語（見本
    院3371卷(二)第74頁）；而被告乙○○於偵訊時係供稱：興懋
    公司是伊與伊三哥林戊庚合夥經營，渠等為實際負責人，由
    伊負責管大眾化產品，伊三哥管較高檔產品，被告詹玉娟在
    興懋公司成立時係擔任會計，經1 、2 年後就離開等語（見
    同署97年度偵續字447 號偵查卷第33頁、第36至37頁），其
    於本院審理時亦陳稱：伊向被告庚○○購買3 箱小包裝味精
    時，被告詹玉娟已經不在公司了，所以伊沒有跟她講等情（
    見同上卷第80頁）。而證人丙○○於審理時證述：伊在興懋
    公司擔任倉庫管理，小包裝的味粉好像是乙○○叫的貨等情
    （見本院卷(一)第301 頁）；又證人昌正雄於偵訊時證稱：伊
    與被告乙○○有生意往來十多年，是被告乙○○叫伊研磨味
    精等情（見偵查卷第173 頁反面）。再依據證人駱心信於本
    院審理時證述：伊於84年2 月起至興懋公司結束營業止，在
    興懋公司擔任倉管職務，負責整理倉庫、進貨驗收，興懋公
    司進銷貨產品約有3 、4 千項，進貨廠商約有3 、4 百家，
    伊任職期間，興懋公司剛開始的會計是詹玉娟，詹玉娟離開
    後，就是陳佩秀、林麗香、范明芳，陳佩秀離職後由吳美淑
    接替其職務，會計人員並不知倉庫的進出貨或分裝等作業情
    形，遭警方查扣之佛手牌味粉是譚少華公司送過來的，送過
    來的味精是小包裝，因為味精太粗，所以磨成粉，才會變成
    大包裝，是乙○○決定要磨成粉，而由丙○○改裝成大包裝
    等語（見本院3371卷(二)第21至22頁）；證人即興懋公司之主
    辦會計林麗香於審理時證稱：興懋公司的議價進貨大部分是
    由乙○○負責，若有小部分高單價就由林戊庚議價，系爭小
    包裝佛手牌味精是由乙○○交涉等語（見本院3371卷(二)第13
    頁）；另證人即興懋公司會計吳美淑於審理時結證稱：系爭
    佛手牌味精單價不高是由乙○○去交涉的，高單價的商品則
    係由林戊庚負責進貨等語（見本院3371卷(二)第20頁）。又證
    人駱心信及林麗香確有分別於87年8 月及9 月間起在興懋公
    司任職，證人吳美淑則係於92年3 月間至興懋公司任職等情
    ，此有勞工保險卡共3 份在卷可考。綜合上開各該同案被告
    及證人所述情節可知，負責決定向被告庚○○購買系爭味精
    ，並將系爭味精研磨成粉末狀後改裝成大包裝之人係同案被
    告乙○○，並非被告詹玉娟。
(三)、雖證人己○○於偵訊時尚證稱：伊有至興懋公司，向興懋公
    司之三嫂收貨款，三嫂會開支票給伊等情（見97偵15439 卷
    第37頁）；復於本院審理時證稱：伊於文德公司任經理一職
    ，與興懋公司往來時，伊有時會去向興懋公司收貨款，而與
    被告詹玉娟接觸過，興懋公司有時會開支票，詹玉娟開會支
    票，在一樓靠近倉庫的地方交付支票貨款給伊，詹玉娟交支
    票給伊時，與伊幾乎沒有講話，不知她的身分及稱謂，開庭
    才知道，伊與興懋公司較熟的人是該公司的倉管人員、三哥
    及四哥等語（見本院3371卷(二)第4 頁至第8 頁）。而證人戊○○○於審理時係證稱：因為同行間都說興懋公司都是三嫂
    在做財務的，還有我公司與興懋公司尾款被扣或票期被延期
    ，我們公司的會計會與興懋公司的會計聯絡，然後他們都說
    這是三嫂決定的，因為支票是三嫂在開的，我就跟我們公司
    會計說算了，這是在亞太會館發生前沒幾年的事，我不認識
    被告詹玉娟，直到偵查庭時，才知道她的名字，也不知她就
    是三嫂，是在偵查庭時，我員工莊先生與她有認識，所以我
    才知道的，以前都沒有用電話與三嫂聯絡，文德公司負責向
    興懋公司請款的是會計部門，財務部會請林條福去收款，若
    林條福沒空就會請己○○去向興懋公司收款等語（見本院33
    71卷(二)第8 頁反面至第10頁反面）。惟證人己○○及戊○○○上揭證述情事縱屬真實，此至多僅能證明被告詹玉娟曾交
    付支票以支付文德公司貨款。然而，證人己○○既已證稱興
    懋公司向文德公司訂購佛手商標味精時並非由被告詹玉娟負
    責接洽，且其與證人戊○○○均未曾指證稱被告詹玉娟所支
    付的貨款與佛手商標味精之貨款有所關聯，則衡情職掌財務
    之從業人員並非當然知悉負責採購業務者採購商品之實質內
    容，故尚難僅以被告詹玉娟曾在興懋公司支付貨款予證人己○○乙節，逕行推論被告詹玉娟對於被告乙○○擅自加工研
    磨後改裝系爭味精乙事即有所知悉。
(四)、再佐以證人林麗香於審理時結證稱：興懋公司是我弟弟乙○○及林戊庚合夥開的公司，原先興懋公司只有請詹玉娟一位
    擔任會計，到了85年3 月間，詹玉娟因為小孩就學，所以離
    開公司，即由陳佩秀一人擔任會計，嗣因陳佩秀生產，我弟
    弟乙○○就叫我一定要回來興懋公司，所以我就離開貿易公
    司，於86 年2月份回到興懋公司擔任會計，至興懋公司結束
    營業止；而我到了興懋之後，因為業務繁忙，就分派范明芳
    做應收帳款，陳佩秀做應付帳款，我則是主辦會計，後來陳
    佩秀於92年間因小孩就學，即由吳美淑來做應付帳款；興懋
    公司的廠商每月1到5日親自或郵寄寄單到公司，然後樓下業
    務助理蕭淑節會寫應付帳款單給廠商，我們會在廠商的貨單
    上蓋上「已付卡」，然後我們就把這些單據，由陳佩秀整理
    在切傳票，然後核對帳單是否有錯誤，再送給我審核，等我
    審核數量、單價無誤後，再送乙○○審核單價無誤後再送給
    我，我再送給陳佩秀後，由陳佩秀開支票，再將支票、傳票
    送給我，我才蓋支票大小章，然後我們整理好之後，再送到
    助理蕭淑節處，我們公司在每月18到20日讓廠商來領款；而
    興懋公司會計人員並沒有與廠商直接接觸，廠商寄單、領取
    支票都是與蕭淑節接洽；興懋公司之實際負責人是乙○○、
    林戊庚，興懋公司議價進貨大部分是由乙○○，若有小部份
    高單價就由林戊庚議價，會計人員並沒參與，我們會計都是
    紙張作業，買東西時，我們並不知道，但需要付款時會計才
    會知道；興懋公司進銷貨項目約有3 、4 千種，而興懋公司
    進貨廠商約有3 、4 百家；於92年3 月間，被告詹玉娟並不
    知興懋公司向譚少華公司購買小包裝佛手牌味精，因為她沒
    有在公司上班等情（見本院3371卷(二)第11至14頁）。又證人
    吳美淑於審理時亦為相同之證述（見本院3371卷(二)第17至18
    頁）。
(五)、據上，被告詹玉娟前揭所辯核與同案被告乙○○、庚○○及
    證人林輝燦、昌正雄、駱心信、林麗香、吳美淑等人之證述
    情節相符，足堪採信。又縱使認被告詹玉娟於興懋公司非法
    使用系爭佛手商標時，仍有經辦興懋公司之財務工作，並有
    支領興懋公司之薪資，然興懋公司之採購及驗收貨品工作既
    非會計人員之職掌範圍，則被告詹玉娟是否確能知悉被告乙○○與庚○○之交易內容，及被告乙○○擅自將味精加工改
    換包裝而非法使用系爭佛手商標等情事，即非無疑。
六、綜上所述，公訴人對於被告庚○○及詹玉娟起訴之犯罪事實
    所提出之證據及闡明之證據方法，尚無從說服本院形成該被
    告2 人有罪之心證，則縱使被告庚○○及詹玉娟對渠等辯解
    亦未提出相關確切證據以佐其說，然而被告庚○○及詹玉娟
    原無自證無罪之義務，其所為上述辯解，並無法排除其可能
    性，仍有合理懷疑存在，渠等之犯罪尚屬不能證明，基於無
    罪推定之原則，自應為被告庚○○及詹玉娟無罪判決之諭知
    。
據上論斷，應依刑事訴訟法第299 條第1 項前段、第301 條第1
項，92年11月28日修正施行前商標法第62條第1 款、第64條，刑
法第2 條第1 項，第11條前段、修正前刑法第56條、第41條第1
項前段，中華民國九十六年罪犯減刑條例第7 條、第9 條，廢止
前罰金罰鍰提高標準條例第2 條，判決如主文。
本案經檢察官甲○○到庭執行職務。
中    華    民    國    99    年    1     月    22    日
                  刑事第十四庭法  官  林淑婷
以上正本證明與原本無異。
如不服本判決，應於送達後十日內，向本院提出上訴書狀，並應
敘述具體理由；其未敘述上訴理由者，應於上訴期間屆滿後二十
日內向本院補提理由書（均須按他造當事人之人數附繕本）「切
勿逕送上級法院」。
                              書記官  莊川億
中    華    民    國    99    年    1     月    27    日
附錄本案論罪科刑法條全文
92年11月28日修正施行前之商標法第62條：
意圖欺騙他人，有左列情事之一者，處三年以下有期徒刑、拘役
或科或併科新臺幣二十萬元以下罰金：
一  於同一商品或類似商品，使用相同或近似於他人註冊商標之
    圖樣者。
二  於有關同一商品或類似商品之廣告、標帖、說明書、價目表
    或其他文書，附加相同或近似於他人註冊商標圖樣而陳列或
    散布者。
92年11月28日修正施行前之商標法第63條：
明知為前條商品而販賣、意圖販賣而陳列、輸出或輸入者，處一
年以下有期徒刑、拘役或科或併科新臺幣五萬元以下罰金。
第64條：
犯前二條之罪所製造、販賣、陳列、輸出或輸入之商品不問屬於
犯人與否，沒收之。

司法院資訊處製作；財團法人民間司法改革基金會備份。
